【裁判字號】    89,訴,2156
【裁判日期】    891222
【裁判案由】    侵權行為損害賠償
【裁判全文】
臺灣臺南地方法院民事判決  八十九年度訴字第二一五六號
    原      告  甲○○
    被      告  超級巨星婚紗機構有限公司
                            設.
    法定代理人  乙○○      住.
    訴訟代理人  丙  ○      住.
右當事人間請求侵權行為損害賠償事件，本院判決如左：
    主    文
原告之訴及假執行之聲請均駁回。
訴訟費用由原告負擔。
    事    實
甲、原告方面：
一、聲明：
（一）被告應給付原告新台幣壹佰伍拾貳萬元整，及自本書狀繕本送達被告之翌日起
      至清償日止，按年息百分之五計算之利息。
（二）原告願供擔保請准宣告假執行。
（三）訴訟費用由被告負擔。
二、陳述：被告經營婚紗有限公司營業，因在營業所即台南縣永康市○○路八二六號
    擴大廣告招牌，並在住家用鋼筋混凝土造七層樓房之屋頂平台鐵厝搭建使用，做
    為其員工休憩場所（未向原告承租或有同意占用）。又被告前項建物六壹樓騎樓
    部份隔間之障礙物搭建招牌大型廣告（被告未向原告承租及同意占用），占用期
    間自民國八十八年三月一日起至八十九年九月三十日，損害金計(一)租金損害金五
    十七萬元、(二)占用三樓及六樓外牆搭建廣告牌之損害金各為四十七萬五千元，以
    上二項共計應給付原告損害金一百五十二萬元如訴之聲明。
三、證據：提出六樓牆外廣告招牌照片一張、再審之訴起訴狀影本乙份等為憑。
乙、被告方面：
一、聲明：求為判決如主文所示。
二、陳述：
（一）緣原告起訴主張被告無權占有伊位於台南縣永康市○○路八二六號第七層樓之
      屋頂平台、鐵厝，進而搭建為員工之休憩場所，及同上房屋騎樓（以下稱系爭
      房地），然上開事實並不正確，蓋該七層樓房係原告之父丙○出資興建，嗣丙
      ○將該七層樓分別信託登記予其妻李連治及四名子女（包括原告）名義上，原
      告分配登記為第三層樓，後丙○將該七層樓（包括頂樓及騎樓）一併出租予被
      告，隨之丙○提起請求原告將第三層樓所有權移轉登記予丙○之訴，今已經台
      南高分院判決丙○勝訴，並確定在案（見證一號）。
（二）按因故意或過失，不法侵害他人之權利者，負擔損害賠償責任，民法第一百八
      十四條第一項前段定有明文，本件被告應不成立侵權行為，蓋：
    １被告並未有侵害之行為：系爭建物一樓至七樓（包含頂樓）之真正權利人既為
      丙○，而地則是丙○之妻李連治所有，足見原告並非所有權人，再被告向丙○
      承租時，丙○表明系爭建物係伊信託登記於李連治與四名子女，被告基於此原
      因，遂信賴丙○所言，是被告係善意第三人，至於丙○與原告之內部關係如何
      ，尚非被告所能置喙，蓋此乃係基於交易安全之目的性而考量，故被告劉益之
      保護自應優先於原告。
    ２被告並未侵占原告之權利：蓋被告基於合法有效之租約，使用系爭房地，自未
      侵害原告之權利。
    ３原告並未有損害：蓋丙○仍係積極信託之信託人（見證一號，判決第九頁），
      自有收取租金，及出租系爭房地之權利，原告是否有損害，應係與丙○之內部
      關係，惟不能主張因被告之行為而受有損害。
    ４原告之損害與被告之行為，並無因果關係：蓋被告係善意第三人，原告是否有
      損害，應是原告與被告之內部關係，與被告之承租行為並無相當因果關係。
    ５被告之行為非不法：蓋被告既是向真正系爭房地之權利人丙○承租，自是合法
      行為。
    ６被告無故意或過失：被告基於上述之原因，是而信賴丙○，為善意第三人，並
      無故意或過失，並無損害原告之權利。
    ７綜上，原告主張被告侵占系爭房地，顯無理由。又騎樓之權利人係李連治非原
      告，是原告主張伊為權利人，而提起本訴訟，自是於法無據。同時，被告亦不
      構成或不當得利（民法第一百七十九條）。
（三）末按當事人主張有利於之事實者，就其事實有舉證之責任，民事訴訟法第二百
      七十七條定有明文，查本件訴訟原告並未提出對系爭房地之證明文件，僅空言
      被告有侵害其權利，顯見與上開法條規定有違。
（四）原告請求鈞院實地測量廣告板是否有侵害其權利範圍，被告認為尚無需要，蓋
      原告並非真正權利人，自不能主張被告侵害其權利，更何況被告係依租賃契約
      而合法使用系爭建物。
（五）查系爭建物第六層樓，乃由丙○無償借予原告，足見原告僅有第六層樓之使用
      權，更何況系爭建物第六層樓之所有權人為劉順元，非原告，是未侵害原告之
      任何權利。至於被告之廣告看板有使用第六層樓之外部，係向真正權利人丙○
      承租，反觀原告僅有單純居住權，其權利自無法抗辯丙○之權利。
（六）按當事人不得就已起訴之事件，於訴訟繫屬中，更行起訴，民事訴訟法第二百
      五十三條定有明文，查本件原告於八十九年度訴字第一九九六號之事件中，就
      相同之訴訟標的、當事人、訴之聲明已起訴，今再行提起本訴顯有上揭條文之
      適用，是請鈞院  爰依民事訴訟法第二百四十九條第一項第七款裁定駁回原告
      之訴。
（七）綜上所述，原告既對系爭建物無任何權利存在（已非系爭建物第三層樓之所有
      權人），是被告使用系爭建物之頂樓、第三層樓、第六層樓之外部，均屬有正
      當權源，尚無侵害原告之權利可言。另原告自稱就八十九年度上易字第一三四
      號之確定判決已提起再審，就目前再審階段而言，並無法動搖原確定判決。
三、證據：提出起訴狀及通知單影本各乙份、本院八十九年度訴字第一二八號判決書
    影本、台灣高等法院台南分院八十九年度上易字第一三四號判決書影本、民事判
    決確定證明書影本各乙份等為憑。
    理    由
一、本件原告起訴主張：被告經營婚紗有限公司營業，因在營業所即台南縣永康市○
    ○路八二六號擴大廣告招牌，並在住家用鋼筋混凝土造七層樓房之屋頂平台鐵厝
    搭建使用，做為其員工休憩場所（未向原告承租或有同意占用）。又被告前項建
    物六壹樓騎樓部份隔間之障礙物搭建招牌大型廣告（被告未向原告承租及同意占
    用），占用期間自民國八十八年三月一日起至八十九年九月三十日，損害金計(一)
    租金損害金五十七萬元、(二)占用三樓及六樓外牆搭建廣告牌之損害金各為四十七
    萬五千元，以上二項共計應給付原告損害金一百五十二萬元，原告係以六樓使用
    人之地位，請求被告賠償等語；被告則以：系爭建物一樓至七樓（包含頂樓）之
    真正權利人為丙○，而地則是丙○之妻李連治所有，原告並非所有權人，被告向
    丙○承租時，丙○表明系爭建物係伊信託登記於李連治與四名子女，被告基於此
    原因，遂信賴丙○所言，是被告係善意第三人，至於丙○與原告之內部關係如何
    ，尚非被告所能置喙，蓋此乃係基於交易安全之目的性而考量，故被告劉益之保
    護自應優先於原告。被告基於合法有效之租約，使用系爭房地，自未侵害原告之
    權利。原告未有損害，蓋丙○仍係積極信託之信託人，自有收取租金，及出租系
    爭房地之權利，原告是否有損害，應係與丙○之內部關係，惟不能主張因被告之
    行為而受有損害。被告係善意第三人，原告是否有損害，應是原告與被告之內部
    關係，與被告之承租行為並無相當因果關係。被告既是向真正系爭房地之權利人
    丙○承租，自是合法行為。被告基於上述之原因，是而信賴丙○，為善意第三人
    ，並無故意或過失，並無損害原告之權利等語為辯。
二、原告主張其為六樓之使用人，主張被告在系爭大樓之頂樓搭建鐵皮屋及在騎樓搭
    建廣告，侵犯其權利等語，惟原告並未說明其所謂之使用人，其在法律上之基礎
    究為所有權、租賃權、使用借貸或其他何權利，則其究主張何權利遭受侵害，其
    請求權之基礎何在，均無從考究。再者該大樓均為原告之父丙○所有，被告係與
    丙○訂立租賃契約，由丙○允許其在六樓搭建鐵皮屋及在大樓外側及騎樓搭建廣
    告看板等情，亦經丙○陳述明確，則被告主張其係依照與丙○所訂立之租賃契約
    而為，為屬有權行使等情，應屬可採。按不動產物權之最大權利為屬所有權，在
    所有權未受限制之情形下，其他基於任何基礎而獲得之使用權，均無法大於所有
    權，原告雖主張其有使用權，然其使用權之基礎究來自於借貸、租賃或其他事項
    ，均無從與丙○所擁有之所有權相比，茲被告既係因獲得丙○之同意而在頂樓搭
    建鐵皮屋，在騎樓搭建廣告看板，被告自有權使用，而所有權人丙○亦未受到何
    侵害，則原告所主張之使用權亦不可能遭受到被告之侵害，又縱其使用之範圍已
    遭受限制，仍應尋求其使用權之基礎，對授與使用權之人而為主張，其逕對被告
    主張損害賠償，核屬無據，其請求均無理，應予駁回。原告受敗訴判決，其假執
    行之聲請即失所依據，應併予駁回。
三、因本案事證已臻明確，兩造其餘主張陳述及所提之證據，均毋庸再予審酌，附此
    敘明。
四、據上論結：本件原告之訴為無理由，依民事訴訟法第七十八條，判決如主文。
中      華      民      國    八十九    年    十  二    月    二十二    日
                              臺灣臺南地方法院民事第二庭
~B法      官  王  國  忠
右為正本係照原本作成。
如對本判決上訴，須於判決送達後廿日內向本院提出上訴狀。
中      華      民      國    八十九    年    十  二    月    二十二    日
~B法院書記官  翁  心  欣


司法院資訊處製作；財團法人民間司法改革基金會備份。
